【裁判字號】    99,交聲,203
【裁判日期】    990111
【裁判案由】    聲明異議
【裁判全文】
臺灣臺中地方法院交通事件裁定        99年度交聲字第203號
原處分機關  交通部公路總局臺中區監理所豐原監理站
異  議  人
即受處分人  甲○○
上列受處分人因違反道路交通管理處罰條例案件，不服交通部公
路總局臺中區監理所豐原監理站中華民國98年12月14日豐監稽違
字第裁63-HD0000000號裁決書所為之處分，聲明異議，本院裁定
如下：
    主  文
原處分關於吊扣駕駛執照拾貳個月部分撤銷。
甲○○汽車駕駛人駕駛自用一般小客貨車，經測試檢定酒精濃度
超過規定標準，吊扣小型車普通駕駛執照拾貳個月。
    理  由
一、原處分意旨略以：異議人即受處分人甲○○（下稱受處分人
    ）於民國98年12月11日23時40分許，駕駛車牌號碼2165-VL
    號自用一般小客貨車，行經臺中縣豐原市○○路253 號處，
    經臺中縣警察局交通警察隊員警舉發「酒後駕車，經吹氣測
    試酒測值0.39MG/L」違規，原處分機關遂依道路交通管理處
    罰條例第35條第1 項第1 款規定，於98年12月14日裁處受處
    分人罰鍰新臺幣（下同）19,500元，並吊扣駕駛執照12個月
    、施以道安講習。查受處分人向公路監理機關申請登記，考
    驗及格後發給汽車駕駛執照，即為駕駛汽車之許可憑證；因
    取得高一級車類之駕駛資格者，應換發駕駛執照，並准其駕
    駛較低級車類之車輛，又已領有普通大客車駕駛執照者，得
    駕駛小型車，道路交通安全規則第50條第1 項、第53條第3
    款、第61條第1 項第2 款皆有明文規定。目前公路監理機關
    實務上僅核給最高級（內含多合一之駕駛資格）汽車駕照乙
    張，且酒醉駕車違規行為本應剝奪其用路權，故裁處吊扣其
    普通大客車駕駛執照等語。
二、受處分人異議意旨略以：道路交通管理處罰條例第68條關於
    吊扣各級車類駕駛執照之規定業經刪除，是受處分人因駕駛
    自用小客貨車違規，卻遭監理機關吊扣大客車普通駕駛執照
    ，為裁罰不當，且有違行政程序法第7 條規定，為此聲明異
    議，請求免予吊扣大客車普通駕駛執照1年等語。
三、按汽車駕駛人飲用酒類或其他類似物後，其吐氣所含酒精濃
    度超過每公升0.25毫克以上，不得駕車；汽車駕駛人，駕駛
    汽車經測試檢定酒精濃度超過規定標準，處汽車駕駛人15,0
    00元以上60,000元以下罰鍰，並當場移置保管該汽車及吊扣
    其駕駛執照1 年，道路交通安全規則第114 條第2 款、道路
    交通管理處罰條例第35條第1 項第1 款分別定有明文。次按
    道路交通管理處罰條例第68條業於94年12月14日修正，並自
    95年3 月1 日施行，修正前之道路交通管理處罰條例第68條
    規定：「汽車駕駛人，因違反本條例及道路交通安全規則之
    規定，受吊扣或吊銷駕駛執照處分時，吊扣或吊銷其持有各
    級車類之駕駛執照」，其立法意旨在於違規行為對道路交通
    秩序之維持及道路交通安全已生較大之影響，故規定吊扣或
    吊銷其持有各級車類之駕駛執照，以限制其繼續駕車行駛道
    路之權利，其係屬駕駛行為之限制，並不因所持駕駛執照種
    類不同而有所差異。而修正後之道路交通管理處罰條例第68
    條規定：「汽車駕駛人，因違反本條例及道路交通安全規則
    之規定，受吊銷駕駛執照處分時，吊銷其持有各級車類之駕
    駛執照」，其立法理由略以：「原條文將違法或違規駕駛人
    所持有各級車類之駕駛執照一併吊扣或吊銷，失之過酷，影
    響人民工作及生活甚鉅，爰修正之」等語。故依修正後道路
    交通管理處罰條例第68條之規定觀之，受吊扣駕駛執照處分
    者，不再吊扣其持有各級車類之駕駛執照，僅於受吊銷駕駛
    執照處分時，始吊銷其持有各級車類之駕駛執照，而限縮修
    正前條文之適用範圍，即受吊扣駕駛執照處分者，不在本條
    規定適用之列。是依上開規定，受吊銷駕駛執照處分者，仍
    維持吊銷其持有各級車類之駕駛執照，至於受吊扣駕駛執照
    處分者，則僅吊扣其違法或違規當時所駕駛車輛之駕駛執照
    ，不再吊扣其持有各級車類之駕駛執照，其理甚明（臺灣高
    等法院臺中分院96年度交抗字第136 號、第684 號裁定意旨
    參照）。
四、查受處分人於98年12月11日23時40分許，駕駛車牌號碼2165
    -VL 號自用一般小客貨車，行經臺中縣豐原市○○路253 號
    處，經臺中縣警察局交通警察隊員警舉發「酒後駕車，經吹
    氣測試酒測值0.39MG/L」等事實，為受處分人所不爭執，並
    有臺中縣警察局中縣警交字第HD0000000 號舉發違反道路交
    通管理事件通知單在卷可稽，其上開違規行為，堪以認定。
    惟本件受處分人上開違規行為係發生於98年12月11日，自應
    適用修正後之道路交通管理處罰條例第68條規定，而修正後
    道路交通管理處罰條例第68條之規定，既將「吊扣」等字刪
    除，依上開說明，受處分人受吊扣駕駛執照處分時，自不得
    再吊扣其持有各級車類之駕駛執照，故原處分機關於作成吊
    扣駕駛執照處分時，應就行為人所應吊扣之駕駛執照種類予
    以限定，始符合依法行政原則。受處分人為本件違規行為時
    ，係駕駛自用一般小客貨車，此有上開舉發違反道路交通管
    理事件通知單附卷可憑，揆諸前開說明，其依法應受之處分
    為限制其駕駛小型車之權利，即應吊扣其小型車普通駕駛執
    照，自不能越級限制其駕駛普通大客車之權利。又公路監理
    機關於實務上僅逐級核發給汽車駕駛人1 張汽車駕駛執照，
    致持有高級車類駕駛執照之汽車駕駛人駕駛低等級車類酒駕
    違規，而須吊扣低等級車類駕駛執照時，產生執行技術層面
    之困難；但行政機關本應因應法令之變更，而精進其行政執
    行成效，斷不得因執行技術層面之困難，為求行政上之便利
    而置相關法令於不顧，甚或逾越比例原則，逕為吊扣行為人
    持有各級車類之駕駛執照，致侵害人民之工作權，至如何為
    適當之處分及執行方式之問題，委應由行政機關設法解決，
    不能據此要求人民容忍該不利益，併此敘明（臺灣高等法院
    臺中分院97年度交抗字第797 號裁定意旨參照）。
五、綜上所述，本件受處分人酒後駕車違規既係駕駛自用一般小
    客貨車，揆諸前揭說明，原處分機關為本件吊扣駕駛執照處
    分時，自不得吊扣受處分人所持有之各級車類駕駛執照。茲
    原處分機關仍逕為吊扣受處分人駕駛執照之處分，顯已逾修
    正後道路交通管理處罰條例第68條之規範意涵及範圍，自非
    允當。從而，受處分人就原處分關於吊扣其各級車類駕駛執
    照12個月部分之聲明異議為有理由，此部分處分應予撤銷，
    並改諭知如主文第2 項所示之處罰。至原處分機關另裁處罰
    鍰及施以道安講習部分，於法則無不合，附此敘明。
據上論斷，應依道路交通管理處罰條例第87條第2 項，道路交通
案件處理辦法第20條，裁定如主文。
中    華    民    國    99    年    1     月     11   日
                  交通法庭    法  官  黃佩韻
以上正本證明與原本無異。
如不服本裁定，應於收受送達後5 日內向本院提出抗告狀（應附
繕本）。
                              書記官  林柏名
中    華    民    國    99    年    1     月    11    日

司法院資訊處製作；財團法人民間司法改革基金會備份。
